【裁判字號】    97,交訴,329
【裁判日期】    980227
【裁判案由】    肇事逃逸罪
【裁判全文】
臺灣臺中地方法院刑事判決             97年度交訴字第329號
公  訴  人  臺灣臺中地方法院檢察署檢察官
被      告  丁○○
                    0樓
上列被告因肇事逃逸罪案件，經檢察官提起公訴（97年度偵字第
16443號），本院判決如下：
    主    文
丁○○駕駛動力交通工具肇事，致人傷害而逃逸，處有期徒刑陸
月，如易科罰金，以新臺幣壹仟元折算壹日。
    犯罪事實
一、丁○○前曾於民國88年間因偽造貨幣案件，經臺灣高等法院
    臺中分院以89年度上訴字第1347號判處有期徒刑7年確定，
    於96年1月12日縮短刑期假釋出監，現仍假釋中（於本件並
    不構成累犯）。竟仍不知悔改，於97年5月31日凌晨1時40分
    許，駕駛牌照號碼為4420-SK號之自小客車，沿臺中市○○
    路由北往南方向內側車道行駛，應注意汽車行駛時，駕駛人
    應注意車前狀況，並隨時採取必要之安全措施，而依當時天
    候雨、夜間有照明、路面濕潤無缺陷情況，亦無不能注意情
    事，於紅燈停下綠燈亮時通過文心路後，竟疏未注意車前狀
    況，撞及沿北平路橫越崇德路分隔島朝全家便利商店方向而
    未行走斑馬線之行人乙○○，致乙○○受有右側股骨骨折、
    左側第4和第5掌骨骨折、左側近端脛骨骨折等傷害（過失傷
    害部分業經臺灣臺中地方法院檢察署檢察官以97年度偵字第
    16443號為不起訴處分在案），詎丁○○於肇事後，竟基於
    肇事逃逸之犯意，未停車救護亦未報警處理，反沿崇德路往
    漢口路方向逃逸，並在現場遺留掉落之右後視鏡1塊，嗣為
    警循線查獲上情。
二、案經臺中市警察局第五分局報請臺灣臺中地方法院地檢署檢
    察官偵查起訴。
    理    由
一、按刑事訴訟法第159條之5規定：「被告以外之人於審判外之
    陳述，雖不符前四條之規定，而經當事人於審判程序同意作
    為證據，法院審酌該言詞陳述或書面陳述作成時之情況，認
    為適當者，亦得為證據。當事人、代理人或辯護人於法院調
    查證據時，知有第159條第1項不得為證據之情形，而未於言
    詞辯論終結前聲明異議者，視為有前項之同意。」，其立法
    意旨在於傳聞證據未經當事人之反對詰問予以核實，原則上
    先予排除，惟若當事人已放棄詰問或未聲明異議，基於證據
    資料愈豐富，愈有助於真實發現之理念，且強化言詞辯論主
    義，法院自可承認該傳聞證據例外擁有證據能力。本件被告
    丁○○在本院言詞辯論終結前，並未就被害人乙○○於警詢
    時所指訴及證人丙○○於檢察官偵訊中所證述之內容聲明異
    議，依上開規定說明，應視為同意其陳述內容作為證據，且
    本院審酌被害人乙○○、證人丙○○作成陳述時之情況，無
    其他不法之情狀，足認為得為本案之證據，而有證據能力，
    先予敘明。
二、訊據被告丁○○對於被害人乙○○受有前揭傷害，及其於現
    場遺留掉落之右後視鏡1塊等情並不爭執，惟否認有何肇事
    逃逸犯行，辯稱：伊當時有感覺撞到東西，但不知道是撞到
    人或係動物，當時是下雨天，被害人從分隔島出來，伊無法
    辨識是動物或是人，伊有從後視鏡看後面的路面並沒有不明
    物體，所以才離開，且依一般情況駕駛人過了十字路口會加
    速，實為正常情形，伊沒有肇事逃逸等詞。經查：
(一)、證人丙○○於本院審理中具結證稱：伊當時在崇德路、文
      心路口紅燈停下，等綠燈一亮，看到左邊的車子突然加速
      ，心裡覺得奇怪半夜怎麼開這麼快，伊在小鋼珠店的前面
      ，看到被害人乙○○從伊的左邊分隔島走出來，走至道路
      快到中間處，看到被害人乙○○的右側被車撞到就飛起來
      了，當時肇事地點因附近有小鋼珠店及全家便利商店所以
      光線很亮，伊當時在該肇事車輛的右後方距離約6公尺等
      語（見本院卷頁34至頁35），又證人丙○○於檢察官偵查
      中具結證稱：伊看到那個人即被害人乙○○已經快走到內
      側車道中間，伊還看到被害人當場傻眼一下，可能很怕就
      愣住，伊看到的是人不是狗等語（見臺灣臺中地方法院檢
      察署97年度偵字第16443號卷頁7），且當時天候雨、夜間
      有照明、路面濕潤無缺陷，此有道路交通事故調查報告表
      （一）附卷可稽，應認被告係可看到被害人橫越崇德路分
      隔島朝全家便利商店方向行走之車前狀況，是被告辯稱因
      天候不佳，被害人從分隔島出來，其無法辨識是人或是動
      物，係屬卸責之詞，尚難採信。
(二)、又證人丙○○於本院審理中具結證稱：被告撞到被害人後
      ，其有稍微煞車停下來，停在原先行駛的內側車道上，可
      能是害怕吧，就往漢口路方向跑掉等情（見本院卷頁35反
      ），復核與其在檢察官偵查中所具結證述之情節相符（見
      上開第16443號偵卷頁7），是被告於上開時地駕駛前揭自
      小客車撞到被害人後，於原先行駛之車道上停下來，惟未
      下車查看狀況一情應屬真實，另按刑法第185條之4肇事逃
      逸罪之立法意旨，係為維護交通安全，加強救護，減少被
      害人之死傷，促使駕駛人於肇事後，能對被害人即時救護
      ，方增設本條處罰規定，且此罪係屬舉動犯，只要行為人
      有此肇事逃逸之行為即為已足，故承上所述，被告於上開
      駕車肇事致被害人受傷後，未停留現場即駕車離去之行為
      ，已屬成立肇事逃逸罪無訛。
(三)、承上，被告駕駛上開自小客車撞上被害人身體致其受有前
      揭傷害及被告未即下車救護、報警處理而逃逸等情，復經
      被害人於警詢及本院審理時指訴綦詳在卷，此外，復有道
      路交通事故現場圖、道路交通事故調查表（一）、（二）
      、現場照片7張、監視器翻拍照片6張、中國醫藥大學附設
      醫院診斷證明書、臺中市警察局舉發違反道路交通管理事
      件通知單、證號查詢汽車駕駛人、車籍查詢基本資料詳細
      畫面各1份、牌照號碼4420-SK號自小客車照片4張等附卷
      可稽，是本件事證明確，被告上開辯詞並非可採，其所為
      本件肇事逃逸之犯行，洵堪認定。
三、核被告所為，係犯刑法第185條之4之駕駛動力交通工具肇事
    致人傷害而逃逸罪。爰審酌被告於肇事致人受傷後，竟未協
    助救護，置被害人受傷於不顧，對被害人可能因遲延送醫所
    肇致之危害非輕，犯後復否認犯行，態度非佳，惟念及被告
    已與被害人成立調解，有臺中市北屯區調解委員會調解書1
    份在卷可憑等一切情狀，量處如主文所示之刑，並諭知易科
    罰金之折算標準，以資儆懲。
據上論斷，應依刑事訴訟法第299條第1項前段，刑法第185條之4
、第41條第1項前段，判決如主文。
本案經檢察官甲○○到庭執行職務。
中    華    民    國    98    年    2    月    27    日
            刑事第三庭    審判長法  官  周瑞芬
                                法  官  陳思成
                                法  官  楊曉惠
上正本證明與原本無異。
如不服本判決，應於送達後十日內向本院提出上訴狀（須附繕本
）。
上訴書如未敘述理由，應於上訴期間屆滿後20日內補提理由書於
本院。
                                書記官  謝明倫
中    華    民    國    98    年    2    月    27    日
附錄論罪科刑法條
刑法第184條之4
駕駛動力交通工具肇事，致人死傷而逃逸者，處6月以上5年以下
有期徒刑。


司法院資訊處製作；財團法人民間司法改革基金會備份。
